臺灣新竹地方法院刑事判決　　　　　　　　　　　　 九十年度交易字第一九二號
　　公　訴　人　臺灣新竹地方法院檢察署檢察官
　　被　　　告　丙○○
右列被告因業務過失傷害案件，經檢察官提起公訴（九十年度偵字第三０四六號），
本院判決如左︰
    主  文
丙○○從事業務之人，因業務上過失傷害人，處有期徒刑參月，如易科罰金，以參佰
元折算壹日。
    事  實
一、丙○○前因業務過失致死案件，經臺灣桃園地方法院於民國八十九年六月二十七
    日以八十九年度交訴字第六五號判決判處有期徒刑六月確定，並宣告緩刑三年，
    目前仍在緩刑中，其任職於設址在台北縣汐止市○○路○段一三九號富達運輸股
    份有限公司，係駕駛營業用半聯結車之司機，為從事駕駛業務之人。丙○○於九
    十年三月二十三日下午七時十分許，駕駛車號ＦＸ—五二六號營業用半聯結車，
    沿新竹縣竹北市○○路由南往北方向行駛，適有與其同向由乙○○所駕駛車號Ｖ
    三—○五一三號自小客車在其前方行駛，嗣停在新竹市○○路五四七號前方安全
    島缺口準備迴轉，丙○○本應注意汽車行駛時，應注意車前狀況，隨時採取必要
    安全措施，再當時天侯晴、雖係夜間然有照明設備、地面乾燥、路面無缺陷、道
    路無障礙，視距良好，並無不能注意之情事，竟疏未注意車前狀況，未注意乙○○在前方待轉，而追撞乙○○所駕駛之前揭自小客車之左後側，致該輛自小客車
    因碰撞往前衝出安全島，遭對向甲○○所駕駛車號ＫＢ—七四○號半聯結車再次
    撞擊車尾部分，造成乙○○受有左手掌、左足背部挫傷、左手背及左足踝擦傷、
    瘀血等傷害。
二、案經乙○○訴由新竹縣警察局竹北分局報告臺灣新竹地方法院檢察署檢察官偵查
    起訴。
    理  由
一、訊據被告丙○○固坦承於右揭時、地與告訴人乙○○發生車禍，然辯稱告訴人突
    然從外線車道切到內線車道，當時告訴人未打方向燈，根本沒有看到告訴人之車
    輛，且告訴人所受傷勢並非其所造成，被告自無需就告訴人之傷害負責云云，惟
    查：
（一）被告如何於上開時、地駕駛半聯結車由後方撞及乙○○所駕駛自小客車，導致
      該輛自小客車失控往前衝出安全島，再遭對向半聯結車撞及之事實，業據告訴
      人指述綦詳，並有現場照片三幀、道路交通事故調查表一份附卷足稽，再者，
      告訴人與被告對於告訴人所駕自小客車僅有後方保險桿之左後角遭被告撞及之
      事實，均不爭執，並有車損照片六幀可資參照，核與告訴人所述當時自小客車
      已往左斜停在內側車道待轉之情節相符，是告訴人之指訴應堪採信。證人即在
      被告後方駕車行駛之丁○○到庭證稱，在車禍發生前一、二分鐘，曾看到告訴
      人所駕車輛係在外側車道，但肇事時被告所駕車輛為同向行駛之第二輛車，告
      訴人所駕車輛係第一輛車等語，因證人丁○○證稱看見告訴人所駕自小客車在
      外側車道之時間距離車禍發生當時尚有一、二分鐘，並無法證明告訴人於事發
      當時係突然由外側車道切入內側車道，此部分證言即不得作為有利於被告之認
      定，從而，被告辯稱告訴人案發當時突然由外側車道切入內側車道，並不足採
      ，至被告再辯稱當時告訴人未打方向燈，然為告訴人所否認，且乏證據以資證
      明，是其此部分之辯詞亦不足採。
（二）按汽車行駛時，駕駛人應注意車前狀況及兩車併行之間隔，並隨時採取必要之
      安全措施。道路交通規則第九十四條第三項規定甚明。被告本應注意並能注意
      前開規定，且依當時天侯晴、雖係夜間然有照明設備、地面乾燥、路面無缺陷
      、道路無障礙，視距良好，並無不能注意之情事，有道路交通事故調查報告表
      在卷足參，其竟疏未注意車前狀況，未發覺告訴人已在該處待轉，因而肇事，
      其對本件車禍之發生顯有過失。而本件經送臺灣省竹苗區車輛行車事故鑑定委
      員會鑑定，亦認為「丙○○駕駛半聯結車未注意車前狀況追撞前車為肇事原因
      ，乙○○駕駛自小客車與甲○○駕駛半聯結車與丁○○駕駛自小客車均無肇事
      因素」，此有該會九十年九月三日竹鑑字第００八八四號函附鑑定意見書一份
      附卷可按（見偵卷第三二至第三五頁），至臺灣省車輛行車事故覆議鑑定委員
      會覆議之結果，雖依照原鑑定意見將文詞改為「丙○○於夜間駕駛半聯結車違
      規行駛內側車道，且未保持安全距離追撞前車，衍生連環肇事，為肇事原因」
      ，此有該會九十一年六月十二日府覆議字第九一０七五一號函文附卷足參，然
      被告駕駛半聯結車行駛內側車道僅係有違規定，難認為係本件車禍發生之過失
      行為，又告訴人當時已在安全島缺口處待轉，被告所應注意者應係車前狀況，
      而非與告訴人車輛保持隨時可以煞停之距離，從而，臺灣省車輛行車事故覆議
      鑑定委員會覆議之修正意見，並不足採。
（三）被告於車禍發生之後受有左手掌、左足背部挫傷、左手背及左足踝擦傷、瘀血
      等傷害，有益康診所及新仁醫院之診斷證明書附卷足稽（見偵卷第九頁及第十
      頁），被告雖辯稱告訴人所受傷勢並非其所造成，然無論告訴人所受傷勢係由
      被告直接撞及抑或遭對向車輛撞及所造成，倘非被告之過失行為，告訴人即不
      致受此等傷害，且在客觀之狀況下，此種傷害之結果與被告之行為具有常態關
      聯性，其過失行為與告訴人所受之傷害，顯具因果關係，其上揭辯稱僅為卸責
      之詞，實不足採。
（四）綜上所述，本件事證明確，被告犯行洵堪認定，應依法論科。
二、被告丙○○肇事時受僱於富達運輸股份有限公司，係駕駛營業用半聯結車之司機
    ，為從事駕駛業務之人，核其所為，係犯刑法第二百八十四條第二項前段業務過
    失傷害罪。爰審酌被告素行不佳，前因業務過失致死案件，經臺灣桃園地方法院
    於八十九年六月二十七日以八十九年度交訴字第六五號判決判處有期徒刑六月確
    定，並宣告緩刑三年，目前仍在緩刑中，此有臺灣高等法院被告全國前案紀錄表
    一件可參，然被告於駕駛車輛時仍未能記取教訓，告訴人並無任何過失，被告迄
    未與告訴人達成民事和解，賠償告訴人之損害，犯罪態度不佳，暨告訴人所受傷
    勢輕微等一切情狀，量處如主文所示之刑，並諭知易科罰金之標準。
據上論斷，應依刑事訴訟法第二百九十九條第一項前段，刑法第二百八十四條第二項
前段、第四十一條第一項前段，罰金罰鍰提高標準條例第一條前段、第二條，判決如
主文。
本案經檢察官劉邦繡到庭執行職務。
中      華      民      國      九十一      年      七    月     十     日
                                  臺灣新竹地方法院交通法庭
                                      法  官  雷  雅  雯
右正本證明與原本無異。
如不服本判決，應於判決送達後十日內向本院提出上訴狀( 應附繕本 )，上訴於臺灣
高等法院。
                                      書記官  汪  淑  菁
中      華      民      國      九十一      年      七    月     十     日
附錄論罪科刑法條：
刑法第二百八十四條第二項前段：
因過失傷害人者，處六月以下有期徒刑、拘役或五百元以下罰金，致重傷者，處一年
以下有期徒刑、拘役或五百元以下罰金。
從事業務之人，因業務上之過失傷害人者，處一年以下有期徒刑、拘役或一千元以下
罰金，致重傷者，處三年以下有期徒刑、拘役或二千元以下罰金。
